臺灣南投地方法院刑事判決
111年度訴字第175號
公  訴  人  臺灣南投地方檢察署檢察官 
被      告  余奕呈


上列被告因詐欺案件，經檢察官提起公訴（110年度偵字第6812
號），被告於準備程序中就被訴事實為有罪之陳述，經告知簡式
審判程序之旨，並聽取公訴人及被告之意見後，經本院合議庭裁
定改行簡式審判程序，判決如下：
    主  文
余奕呈以網際網路對公眾散布而犯詐欺取財罪，處有期徒刑壹年
貳月。緩刑參年，緩刑期間付保護管束，並應依附件一所示調解
筆錄內容履行賠償義務，暨應向執行檢察官指定之政府機關、政
府機構、行政法人、社區或其他符合公益目的之機構或團體提供
貳佰小時之義務勞務。
    事  實
一、余奕呈意圖為自己不法所有，基於以網際網路對公眾散布而
    犯詐欺取財之犯意，於民國110年9月中旬某日，在社群媒體
    Facebook刊登提供借貸之不實資訊而對公眾散布之，嗣陳延
    志瀏覽上揭網路資訊後陷於錯誤，即與余奕呈聯繫，而余奕
    呈以抵押手機作為借款之條件，致陳延志陷於錯誤後，即於
    110年9月中旬某日至同月17日間，於南投縣埔里鎮榮光路某
    便利商店前、臺中市太平區某處、南投縣埔里鎮中正路某處
    等地，共計交付4支手機（Apple iphone12共3支、Apple ip
    hone12 Pro Max 1支，價值為新臺幣【下同】12萬元）予余
    奕呈。後來陳延志因未取得借款款項，察覺受騙，報警處理
    而查悉上情。　　
二、案經陳延志訴由南投縣政府警察局埔里分局報告臺灣南投地
    方檢察署檢察官偵查起訴。
    理  由
一、認定犯罪事實所憑證據及理由：訊據被告余奕呈對上開犯罪
    事實坦承不諱（見院卷第46、80頁），核與證人即告訴人陳
    延志於偵查時、審理中之證述情節大致相合，並有指認犯罪
    嫌疑人紀錄表暨犯罪嫌疑人指認表、南投縣政府警察局埔里
    分局鯉潭派出所受理各類案件紀錄表暨內政部警政署反詐騙
    諮詢專線紀錄表、台灣大哥大續約同意書、遠傳續約服務申
    請書、中華電信股份有限公司手機領取用戶簽收單（見警卷
    第11-15、17-29、31、33頁）、續約手機列表、遠傳續約服
    務申請書、銷售確認單、交易明細1紙、中華電信股份有限
    公司行動寬頻申請書、iPhone 12 Pro Max手機盒照片2幀、
    埔里分局111年4月6日職務報告（見偵卷第14、20-31、53頁
    ）、委託出售契約書、協議書、申辦門號授權書、手機出售
    同意書（見院卷第49-59頁）可以證明，足認被告前揭任意
    性自白與事實相符，可信為真實；則本案事證明確，被告犯
    行堪予認定，應依法論罪科刑。
二、論罪科刑之理由：
  ㈠核被告所為，係犯刑法第339條之4第1項第3款之以網際網路
    對公眾散布而犯詐欺取財罪。又被告於犯罪事實欄所示時、
    地多次詐取同一被害人之手機，係於密切之時間，出於單一
    之詐欺取財犯意所為，侵害同一之財產法益，行為間獨立性
    甚為薄弱，依一般社會健全觀念，應視為數個舉動之接續施
    行，屬接續犯之包括一罪。
  ㈡以行為人責任為基礎，審酌被告正值壯年，不思循正當管道
    獲取財物，竟為貪圖一己私利而為本案犯行，價值觀念非無
    偏差，且利用告訴人之信任予以訛詐，破壞人際間信任關係
    ，所為殊值非難；兼衡被告於審理中終能坦承犯行，及與告
    訴人成立調解等犯後態度，有調解筆錄1份在卷為證（見院
    卷第71-72頁），暨其自陳高職畢業之智識程度、從事美髮
    業、經濟狀況小康、未婚、與家人同住等家庭生活狀況（見
    院卷第80頁），及本案詐欺犯罪之動機、目的及犯罪手段、
    詐得財物等一切情狀，量處如主文所示之刑。
  ㈢被告未曾因故意犯罪受有期徒刑以上刑之宣告，此有臺灣高
    等法院被告前案紀錄表1份附卷可稽，係因一時失慮致罹刑
    典，且於犯後坦承犯行而有悔悟之心，又雖尚未賠償告訴人
    之損害，惟被告已於審理中明確表示願以如調解成立筆錄所
    示之條件賠償告訴人，堪認被告犯後已盡其努力賠償告訴人
    所受損害，足認被告悔意甚切，而有此補過之舉，信其經此
    偵、審程序後，當能知所警惕，而無再犯之虞，認所宣告之
    刑，以暫不執行為適當，爰依刑法第74條第1項第1款規定，
    併予宣告緩刑如主文所示。另為使被告能記取本次教訓而強
    化其法治觀念，及確保告訴人仍能繼續按期獲得金錢賠償，
    本院認有賦予被告一定負擔以預防其再犯之必要，爰依刑法
    第74條第2項第3款規定，命被告應依附件一調解筆錄內容所
    示履行賠償義務，並依同條項第5款之規定，宣告被告應向
    執行檢察官指定之政府機關、政府機構、行政法人、社區或
    其他符合公益目的之機構或團體，提供如主文所示時數之義
    務勞務，並依刑法第93條第1項第2款之規定，諭知緩刑期間
    付保護管束，以勵自新兼收惕儆之效；倘被告違反上開應行
    負擔之事項且情節重大，依刑法第75條之1第1項第4款之規
    定，其緩刑之宣告仍得由檢察官向本院聲請撤銷，附此敘明
    之。
三、沒收部分：如犯罪事實欄所示手機共4支，均未扣案，均屬
    被告本案犯罪所得，但告訴人就該部分損害，已經與被告以
    12萬元之金額達成和解，而告訴人亦同意不再對被告請求民
    事賠償，此有調解成立筆錄1份為證，本院考量被告已與告
    訴人達成和解，如再對被告宣告沒收或追徵，有雙重剝奪而
    有過苛之虞，故依刑法第38條之2第2項規定不予宣告沒收或
    追徵。
據上論斷，應依刑事訴訟法第273條之1第1項、第299條第1項前
段，判決如主文。　 
本案經檢察官張弘昌提起公訴，檢察官林孟賢到庭執行職務。
中　　華　　民　　國　　111 　年　　9 　　月　　22　　日
　　　　　　　　　刑事第二庭    法　官　劉彥宏
以上正本與原本無異。
如不服本判決應於收受送達後20日內向本院提出上訴書狀，並應
敘述具體理由；其未敘述上訴理由者，應於上訴期間屆滿後20日
內向本院補提理由書（均須按他造當事人之人數附繕本）「切勿
逕送上級法院」。
告訴人或被害人如對於本判決不服者，應具備理由請求檢察官上
訴，其上訴期間之計算係以檢察官收受判決正本之日期為準。
                                書記官  劉  綺
中　　華　　民　　國　　111 　年　　9 　　月　　23　　日
　　　　　　　　　
附錄本案論罪科刑法條全文：
中華民國刑法第339-4條
犯第339條詐欺罪而有下列情形之一者，處1年以上7年以下有期
徒刑，得併科100萬元以下罰金：
一、冒用政府機關或公務員名義犯之。
二、三人以上共同犯之。
三、以廣播電視、電子通訊、網際網路或其他媒體等傳播工具，
    對公眾散布而犯之。
前項之未遂犯罰之。